【裁判字號】    97,矚訴,3
【裁判日期】    971013
【裁判案由】    瀆職
【裁判全文】
臺灣臺北地方法院刑事裁定               97年度矚訴字第3號
公  訴  人  臺灣臺北地方法院檢察署檢察官
被      告  丙○○
                      號
選任辯護人  杜英達律師
            謝啟明律師
上列被告因瀆職案件，本院裁定如下：
    主  文
丙○○應予羈押並禁止接見通信。
    理  由
一、被告丙○○因瀆職案件，經訊問被告及詰問證人後，被告雖
    否認犯罪，然查：
（一）、被告已坦承將起訴書及追加起訴書所載之97年1月29日
        調錢貳字第09700042370號函，機密等級列為極機密之
        公文連同所附之艾格蒙聯盟所屬開曼群島金融情報中心
        所提供有關前總統乙○○家屬涉及海外洗錢之犯罪情資
        等資料面呈乙○○，上開資料乙○○事後並未交還等語
        ；另證人丁○○、甲○○亦到庭證稱，有將上開公文及
        附件資料交付被告，被告當時有稱要交付檢察總長等語
        。被告身為調查局長，職司犯罪偵查，竟違背職務，將
        偵查中應秘密之有關他人犯罪證據資料，交付可能涉案
        之當事人，顯有將該公文隱匿或使他人毀棄該公文之犯
        意，同時洩漏國防以外應秘密之文書，此部份被告涉犯
        刑法第132條、第138條（或國家機密保護法第32條第1
        項之罪，此部份尚待審酌）等罪犯嫌重大。再依國家機
        密保護法第7條規定，調查局長並無核定極機密公文之
        權限，其明知於此，竟將上開公文違法核定為極機密，
        另涉有刑法第213條之罪犯嫌重大。
（二）、被告明知上開開曼群島金融情報中心所提供之資料，內
        容細載乙○○家屬辛○○、庚○○等人在海外開立帳戶
        ，多次轉帳，帳戶內金額高達約美金2100萬元，與乙○○及其家屬所得差距甚大（事實上辛○○、庚○○二人
        均無工作），再者，95年12月間，艾格蒙聯盟所屬澤西
        島金融情報中心來函調查局洗錢防制中心，提供有關前
        第一夫人吳淑珍以其胞兄戊○○名義在該島設立信託帳
        戶，帳戶內資產約有美金1600萬元，受益人為吳淑珍、
        庚○○、己○○等資料，而當時吳淑珍已因國務機要費
        案經起訴，被告亦坦承於知悉該資料後，有向乙○○報
        告等語。綜合上述，足認被告於接獲開曼群島金融情報
        中心所提供之上開資料時，應知係因其於95年12月間向
        乙○○報告澤西島金融情報中心提供有關前開資料後，
        乙○○家屬即進行海外洗錢動作以規避查緝，豈知仍遭
        鎖定，故又來函洗錢防制中心告知上情並請求司法協助
        調查，被告明知及此，竟再次向乙○○報告甚且交付公
        文及附件資料，顯有圖利乙○○或其家屬，使渠等得以
        規避司法偵查，甚至湮滅相關事證。
（三）、經本院向最高檢察署特別偵查組調閱有關乙○○家屬海
        外疑似洗錢之相關帳戶資料得知，被告於97年1月底向
        乙○○報告開曼群島金融情報中心所提供之上開資料後
        ，乙○○家屬所有尚未遭凍結之海外帳戶（內有美金約
        191萬餘元），隨即於同年2月21日、22日緊急轉帳至高
        盛證券他人帳戶內，此動作顯與被告向乙○○報告之行
        為有相當之因果關係，並因此使乙○○或其家屬得以隱
        匿犯罪所得。
（四）、故被告所為，除涉犯刑法第132條、第138條、第213條
        等罪外，併涉犯貪污治罪條例第第6條第4款之圖利罪犯
        嫌重大。
二、本院因此認被告涉有上開罪名犯嫌重大，所涉有最輕本刑5
    年以上有期徒刑之罪（圖利罪部份），且就核定極機密公文
    及圖利部分犯行，可能分別有與調查局相關人員及乙○○或
    其家屬有串證、串供之虞（均有相關證人尚待傳訊），有刑
    事訴訟法第101條第1項第2款、第3款之情形，非予羈押被告
    ，顯難進行往後之審判程序，有羈押之必要，故裁定被告羈
    押並禁止接見通信。
三、至於辯護人陳稱合議庭於97年1月6日裁定羈押被告之前，並
    未得悉前述乙○○家屬將尚未遭凍結之海外帳戶於同年2月
    21日、22日緊急轉帳至高盛證券他人帳戶內等資料，當時卷
    內亦無相關資料，合議庭係依據事後所得之資料裁定羈押被
    告云云。實際上合議庭於裁定之前，已先與特偵組檢察官聯
    繫取得該資訊，因該資料為特偵組尚偵查中之資料，故無法
    事先告知辯護人，而因特偵組檢察官請檢察事務官影印及備
    齊相關文件資料後告知及本院隨即辦理調閱該資料製作公文
    稍有延宕，以致於正式以公文調得該資料時係在裁定羈押被
    告之後，而非合議庭在裁定前並無獲得相關資訊，是辯護人
    就此之指述，尚屬誤會；況觀諸本院於97年10月6日上午行
    審理程序時，在被告對於檢察官所陳述起訴事實予以否認犯
    罪及敘明其意見後，即針對公務員登載不實犯行及圖利犯行
    等事實詢問被告，使其有陳述意見之機會，詢問後認為上開
    二罪與起訴及追加起訴之事實似各有想像競合犯之裁判上一
    罪關係，依審判不可分法則，本院得以併行審判，因依刑事
    訴訟法第95條第1款告知被告所有所犯罪名，有該日審判筆
    錄在卷可稽；嗣詰問證人丁○○、甲○○之所供述情節並非
    一致，尚待傳訊相關證人到庭釐清；且97年10月8日上午亦
    已傳訊證人乙○○到庭作證相關事實，故合議庭於當日庭訊
    結束前評議結果，認被告犯罪嫌疑重大，有上述應予羈押之
    情形及必要，而予以裁定羈押禁見，要係依法為之，均附此
    敘明。
中    華    民    國    97    年    10    月    13    日
                  刑事第十二庭  審判長  法  官  李英豪
                                        法  官  楊台清
                                        法  官  曾正龍
以上正本證明與原本無異。
如不服本裁定應於送達後5日內向本院提出抗告狀。
                                        書記官  彭自青
中    華    民    國    97    年    10    月    13    日


司法院資訊處製作；財團法人民間司法改革基金會備份。
